【裁判字號】    97,上易,783
【裁判日期】    970520
【裁判案由】    竊盜
【裁判全文】
臺灣高等法院刑事判決                 97年度上易字第783號
上  訴  人  甲○○
即  被  告
上列上訴人因竊盜案件，不服臺灣臺北地方法院97年度易字第23
6號，中華民國97年2月29日第一審判決（起訴案號：臺灣臺北地
方法院檢察署96年度偵字第24540號），提起上訴，本院判決如
下：
    主  文
上訴駁回。
甲○○緩刑貳年。
    事  實
一、甲○○於民國（下同）96年11月8日16時11分許，至臺北縣
    新店市○○路22號地下1樓大潤發流通事業股份有限公司（
    下稱大潤發）碧潭店大賣場，意圖為自己不法之所有，徒手
    竊取原子筆二支，價值新臺幣（下同）九元，得手後置放在
    隨身包內，進而佯裝至盥洗室如廁時，適為該址大賣場管理
    員陳正仁目睹上開全部過程，遂至盥洗室將甲○○請至結帳
    櫃檯前，甲○○乃自其隨身包內取出其所竊得原子筆二支，
    該址大賣場人員旋報警查獲上開情形。
二、案經臺北縣政府警察局新店分局移送臺灣臺北地方法院檢察
    署檢察官偵查起訴。
    理  由
一、證據能力部分：按被告以外之人於審判外之言詞或書面陳述
    ，除法律有規定者外，不得作為證據；又被告以外之人於審
    判外之陳述，雖不符合同法第159條之1至第159條之4之規定
    ，但經當事人於審判程序同意作為證據，法院審酌該言詞陳
    述或書面陳述作成時之情況，認為適當者，亦得為證據。當
    事人、代理人或辯護人於法院調查證據時，知有第159條第1
    項不得為證據之情形，而未於言詞辯論終結前聲明異議者，
    視為有前項之同意，刑事訴訟法第159條第1項及第159條之5
    分別定有明文。查本判決下列所引用之各該被告以外之人陳
    正仁於審判外之陳述（包含書面陳述），皆屬傳聞證據，惟
    被告雖知上開證據資料為傳聞證據，但於準備程序及審判期
    日中均表示無意見而不予爭執，且迄至言詞辯論終結前亦未
    再聲明異議，審酌上開證據資料製作時之情況，尚無違法不
    當及證明力明顯過低之瑕疵，亦認為以之作為證據應屬適當
    ，故揆諸前開規定，爰逕依刑事訴訟法第159條之5規定，認
    前揭證據資料均例外有證據能力。
二、上訴人即被告甲○○否認前述竊盜犯行，辯稱略以：「沒有
    竊盜，而是內急上廁所，不慎將原子筆帶出，是一時疏忽」
    云云。惟查：
(一)、上開犯罪事實業據大潤發碧潭大賣場安全管理員即證人陳正
    仁於檢察官偵查證稱略以：「我是發現被告在我們賣場拿一
    包原子筆放在他袋子裡，當時他所有東西都放在推車內」，
    「是她將自己的皮包拉開，引起我的注意」，「原子筆是放
    在一堆東西的最下面，幾乎是看不到，但最後他特意將原子
    筆放到包包裏」等語，足認被告辯稱係內急上廁所，不慎將
    原子筆帶出，是一時疏忽云云，即無可採。
(二)、被告於原審辯稱略以：「自己尚有一柄新傘放在推車上，其
    價值較原子筆為高，不會為此竊取原子筆，請求再行勘驗錄
    影光碟」云云，但按被告如已得手，自可出來將傘取走，或
    再行決定其餘已選置推車上之貨物，是否須推至付款櫃檯，
    自不能僅以推車上尚有一柄新傘，即行推論被告並無竊盜行
    為，或採為對被告有利之認定，其所提出再行勘驗錄影光碟
    之請求，即無必要，不應准許，其所主張之待證事實，亦非
    有據，況本件案發現場錄影光碟已經檢察官於偵查勘驗綦詳
    ，結果被告於案發日16時17分50秒許，始離開推車，且被告
    在推車整理之時間將近7分鐘，並無被告所述急於如廁之情
    形，有檢察官勘驗筆錄、翻拍照片可憑（偵字第24540號偵
    查卷宗第52頁至第71頁勘驗筆錄、翻拍照片），均足認定被
    告所辯各節，並無可採。
(三)、至於被告上訴雖提出其於該大賣場之其他購物收據送貨明細
    單，辯稱常至該大賣場購物，沒有必要大費周章佯裝至盥洗
    室如廁達到目的，是把購物車停在展書區後，把眼鏡盒與原
    子筆誤認等語，但亦不否認其出收銀區櫃檯後，於進入廁所
    之前，警報器已經響，卻仍進入廁所，以至於大賣場之檢查
    人員前來查察等情，惟被告如係誤認以其經常至該大賣場購
    物之情形，衡情當即止步接受檢查並解釋即可，而不應仍進
    入廁所，是其所為辯解，尚非可取。
(四)、此外，被告所竊原子筆二支，係案發現場該大賣場所有，共
    值九元等事實，有證人陳正仁所具贓物認領保管單、大潤發
    碧潭大賣場送貨單附卷可參（同前偵卷第18、25頁）。
(五)、綜上，本案事證明確，被告所為辯解尚難採信，其竊盜犯行
    洵堪認定，應依法論科。
三、論罪科刑部分：
(一)、核被告甲○○所為，係犯刑法第320條第1項竊盜罪。原審認
    被告罪證明確，並適用刑事訴訟法第284條之1、第299條第1
    項前段，刑法第320條第1項、第42條第3項前段，刑法施行
    法第1條之1之規定，審酌被告否認犯行，難認已有悔意，原
    不應從輕量刑，惟被告未有刑案紀錄，有前案紀錄表附卷可
    據，所竊得財物之價值僅新臺幣九元，所值極菲，且被告年
    逾六十，歲數已邁，不宜因此而量處較重之自由刑等一切情
    狀，量處罰金新臺幣壹仟元，並諭知如易服勞役，以新臺幣
    壹仟元折算壹日。
(二)、經核原判決認事用法並無不合，量刑之諭知亦屬妥適，上訴
    人即被告上訴意旨仍執前詞否認犯罪，指摘原判決不當，為
    無理由，應予駁回。
(三)、查被告未曾因故意犯罪受有期徒刑以上刑之宣告，有被告前
    案紀錄表附卷可稽。被告雖否認竊盜犯，但陳明願意為其冒
    失行為道歉，是被告亦承認自己行為失慎，且該九元之原子
    筆價值不高，亦由大賣場領回有贓物領據附卷為憑，參以被
    告陳明為獨居老人住院二次，因一時失慮致罹本案，經此次
    偵查審判程序，已足以使其有相當教訓，而不致於再犯等一
    切情狀，認本件以暫不執行為適當，爰諭知緩刑貳年，以鼓
    勵向上並祈自新。
據上論斷，應依刑事訴訟法第368條，刑法第74條第1項第1款，
判決如主文。
本案經檢察官鄭富銘到庭執行職務。
中    華    民    國    97    年    5     月    20    日
                  刑事第十二庭  審判長法  官  蔡永昌
                                      法  官  陳榮和
                                      法  官  施俊堯
以上正本證明與原本無異。
不得上訴。
                                      書記官  顧哲瑜
中    華    民    國    97    年    5     月    21    日
附錄：本案論罪科刑法條全文
中華民國刑法第320條第1項
意圖為自己或第三人不法之所有，而竊取他人之動產者，為竊盜
罪，處五年以下有期徒刑、拘役或五百元以下罰金。


司法院資訊處製作；財團法人民間司法改革基金會備份。
